【裁判字號】    88,易,3409
【裁判日期】    890829
【裁判案由】    詐欺
【裁判全文】
臺灣高雄地方法院刑事判決                        八十八年度易字第三四九號
    公  訴  人  臺灣高雄地方法院檢察署檢察官
    被      告  丁○○
右列被告因詐欺案件，經檢察官提起公訴（八十八年度偵字第二三二二八號），本院
判決如左：
    主  文
丁○○共同以詐術得財產上不法之利益，處有期徒刑捌月。
    事  實
一、丁○○與乙○○（現正通緝中）係夫妻關係，乙○○因經商之故而積欠強棒出局
    企業股份有限公司（下稱強棒公司）新台幣（下同）一百五十萬元，並於民國八
    十五年間，丁○○與乙○○為擔保強棒公司之債權，乃提供丁○○所有位於台北
    市○○區○○段五小段地號0000－0000土地及建號00000－000
    號建物等不動產予強棒公司設定第二順位抵押權以擔保其債權，丁○○及乙○○
    並逐月清償其債務，至八十七年六月二十二日止，尚欠強棒公司五十萬元。詎丁
    ○○與乙○○因已無力繼續清償債務，竟共同意圖得財產上不法之利益，於八十
    七年六月下旬，向強棒公司要求塗銷其第二順位抵押權設定登記，並佯稱允諾在
    塗銷其第二順位抵押權後，立即辦理第二順位房貸，並保證將所貸得之金額優先
    清償強棒公司二十五萬元，丁○○及乙○○為取信強棒公司，並共同簽立一紙債
    務清償協議契約予強棒公司，使強棒公司不疑有他，認丁○○與乙○○二人如借
    得第二順位房貸，當可獲得清償，爰陷於錯誤，遂允渠等之請求，而塗銷在右開
    丁○○所有土地及房屋上之第二順位抵押權，使丁○○及乙○○獲得該塗銷抵押
    權之不法利益。熟料丁○○、乙○○在塗銷強棒公司之抵押權後，旋即於八十七
    年七月二十三日將上開房地設定第二順位抵押權予其不知情之人丙○○○，且避
    不見面亦拒絕還款。強棒公司因許久未見丁○○及乙○○前來還款，發覺有異，
    在請得土地及建物謄本後，始發現丁○○及乙○○設定第二順位抵押權予丙○○
    ○之事實，強棒公司隨即寄發存證信函，通知乙○○及丁○○二人，惟二人亦置
    之不理，至此強棒公司始知受騙。
二、案經強棒公司訴請臺灣高雄地方法院檢察署檢察官偵查起訴。
    理  由
一、訊據被告丁○○固不否認曾提供其所有之上開土地及建物予強棒公司設定抵押，
    其後並與強棒公司簽訂一債務清償協議契約之事實，惟矢口否認有何詐欺之犯行
    ，辯稱：伊並不知情，都是乙○○在負責的，伊簽完契約便離去云云。惟查，右
    揭事實，業據告訴人強棒公司代理人甲○○於本院審理時指訴明確，此外，復有
    由被告親簽之債務清償協議書、土地及建物謄本四紙、土地他項權利證明書及存
    證信函各一紙在卷可稽。被告雖辯稱伊全不知情，均是由乙○○在處理，伊簽完
    協議書即走云云，然土地及房屋之價值非薄，是以衡諸常情，一般人在處理土地
    及房屋之問題上，均十分謹慎；再者，一經簽訂契約，即發生法律上之效力，而
    需依約履行，此為眾所週知之事，故簽訂契約者必十分知悉契約之內容，俾便行
    使權利及履行義務，經核被告所自承與告訴人所簽訂之債務清償協議書，其中第
    二條第一項約定：甲方（即告訴人）願在債務尚未全數獲償之情況下先塗銷抵押
    權設定登記，但乙、丙（即分指乙○○、被告丁○○）需向甲方保證，在甲方塗
    銷本件抵押權設定登記後，立即辦理第二順位房貸事宜，並將所貸金額懮先清償
    甲方二十五萬元；而第四條前段亦載明：乙、丙雙方係在保證將所貸款項優先清
    償甲方之前提下，甲方始同意在債務未清償之情形下，塗銷第二順位抵押權；被
    告既自承該協議書為其所親簽，自不得推諉為不知，故被告右開辯詞，應屬卸責
    之詞，不足採信，被告犯罪事證明確，犯行已堪認定。
二、核被告所為，係犯刑法第三百三十九條第二項之詐欺得利罪。其與乙○○二人間
    ，就上開犯行，有犯意聯絡及行為分擔，均為共同正犯。審酌被告犯罪後否認犯
    行，又在未清償全部借款尚積欠告訴人五十萬元之情形下，竟圖自身不法之利益
    而為施用詐術之行為，損害告訴人債權之擔保等一切情狀，量處如主文所示之刑
    ，以為懲儆。
據上論斷，應依刑事訴訟法第二百九十九條第一項前段，刑法第二十八條、三百三十
九條第二項，罰金罰鍰提高標準條例第一條前段，判決如主文。
本案經檢察官葉淑文到庭執行職務。
中    華    民    國    八十九    年      八      月      二十九      日
                                  臺灣高雄地方法院刑事第六庭
                                      法  官  李  怡  諄
右正本證明與原本無異。
如不服本判決，應於判決送達後十日內，向本院提出上訴狀。
                                      書記官  陳  福  記
中    華    民    國      八十九      年      八      月      二十九   日
附錄本件論罪條文：刑法第三百三十九條第二項
刑法第三百三十九條
意圖為自己或第三人不法之所有，以詐術使人將本人或第三人之物交付者，處五年以
下有期徒刑、拘役或科或併科一千元以下罰金。
以前項方法得財產上不法之利益或使第三人得之者亦同。
前二項之未遂犯罰之。


司法院資訊處製作；財團法人民間司法改革基金會備份。
